【裁判字號】    94,上易,1028
【裁判日期】    950511
【裁判案由】    侵占
【裁判全文】
臺灣高等法院刑事判決                94年度上易字第1028號
上  訴  人  臺灣板橋地方法院檢察署檢察官
上  訴  人
即  被  告  甲○○
上  訴  人
即  被  告  乙○○
共      同
選任辯護人  任順律師
            陳明律師
            高奕驤律師
上列上訴人，因被告侵占案件，不服臺灣板橋地方法院93年度易
字第248號，中華民國94年5月26日第一審判決（起訴案號：臺灣
板橋地方法院檢察署92年度偵字第19332 號），提起上訴，本院
判決如下：
    主  文
上訴駁回。
乙○○緩刑肆年。
    事  實
一、甲○○於民國（下同）85年初起至89年12月止，受億光電子
    工業股份有限公司（下稱臺灣億光公司）指派擔任該公司所
    轉投資之億光電子（香港）有限公司（下稱香港億光公司）
    及廣州恆光電子有限公司（下稱廣州恆光公司）之總經理，
    為從事業務之人，竟與其妻乙○○基於意圖為自己不法所有
    之概括犯意聯絡，先後利用某不知情之員工，於如附表所示
    時間，在公司內部傳票上簽載如附表所示匯款名義，自香港
    億光公司如附表所示帳戶內，匯出如附表所示金額至乙○○
    台灣如附表所示帳戶，而共同侵占甲○○對於業務上所持有
    之香港億光公司款項。
二、案經香港億光公司及臺灣億光公司訴請臺灣板橋地方法院檢
    察署檢察官偵查起訴。
    理  由
甲、程序部分：
一、關於法院有無審判權部分：
(一)被告選任辯護人於原審及本院先後辯稱：業務侵占罪屬即成
    犯，於實施侵占行為時便同時發生侵占之結果，故犯罪結果
    地應與行為地相同，依據本案起訴書犯罪事實之記載，匯款
    地點既係在香港地區，則被告犯罪地即在香港地區，而非臺
    灣地區。又香港澳門關係條例第43條為刑法之特別規定，應
    優先適用之，茲因被告遭起訴之業務侵占罪非屬刑法第五條
    之罪，亦非最輕本刑三年以上有期徒刑之罪，故被告縱有起
    訴書所指業務侵占行為，亦無我國刑法之適用等語。
(二)惟按，我國刑法有關地之效力乃採屬地主義為主要原則，即
    謂凡在本國領域內發生之犯罪，不論行為人或被害人為本國
    人或外國人或無國籍人，亦不問侵害何種法益，均適用本國
    刑法處斷，我國刑法第3 條揭示：「本法於中華民國領域內
    犯罪者，適用之」之規定，即明示屬地主義；再由於犯罪地
    ，有行為地與結果地之分，故若行為地與結果地僅一於本國
    領域內者，究應採行為地或結果地之認定，不免有所爭議，
    為避免適用法律之爭議，因之刑法第4 條定有：「犯罪之行
    為或結果，有一在中華民國領域內者，為在中華民國領域內
    犯罪」，因此不論行為地或結果地，只要其一在本國領域內
    即視為在本國領域內犯罪。
(三)次按，業務侵占罪固屬即成犯，於實施業務侵占行為時即生
    侵占之結果，然其行為地與結果地並非必屬同一。本案被告
    利用不知情之香港億光公司員工遂行如附表所示四筆匯款之
    行為時，其行為地固均係在香港地區，然其客觀上所實施者
    ，僅係備妥匯款相關單據文件後交予銀行承辦人員，此時尚
    未發生侵占入己之結果，必待匯款程序完成時，始完成侵占
    之結果，而此所謂匯款程序之完成，則應指所匯款項業已順
    利匯入指定之受款帳戶而言，從而，本案被告犯罪之結果地
    應係在臺灣地區無訛，是被告犯罪之結果地既在臺灣地區，
    即當然有我國刑法之適用，殆無疑義，選任辯護人上開辯稱
    ，難以採取。
二、本案證據方法之證據能力部分：
(一)按，證據依其性質可分成人證、物證及書證。人證係以人之
    事實經歷或專業知識做為證據方法所得之證據，物證乃以物
    之存在或其狀態而作為證據方法之證據，書證則指以文書之
    內容為證據方法之證據。又按，刑事訴訟法第159條之4本文
    所指文書，對照其前後條文均在規範被告以外之人在審判外
    所為之「陳述」，及同條所例示之「紀錄」文書、「證明」
    文書，應限縮解釋為被告以外之人在審判外所製作書面陳述
    ，而非泛指廣義之書證。換言之，在以文書內容為證據方法
    之證據中，尚應區分一般書證及傳聞書證，前者原則上具有
    證據能力，後者則須符合刑事訴訟法第159條之4所定要件，
    始有證據能力。二者之區別標準在於傳聞書證須係被告以外
    之人所製作，且具有代替製作者就其事實經歷為一定陳述之
    性質。
(二)本案四筆匯款之香港上海匯豐銀行電匯申請書（港幣80萬元
    ）、臺灣銀行香港分行匯出匯款或折換申請書（港幣100 萬
    元）、香港上海匯豐銀行電匯申請書（美金6 萬元）及上海
    商業銀行MONGKOK分行匯款確認書（美金10 萬元）之部分，
    被告選任辯護人94年3月4日具狀表示因部分並非原本，而係
    複寫本，部分則無被告甲○○之簽名，均無證據能力等語。
    然此等文書僅用以證明曾有附表所示時間、金額匯款之事實
    ，性質上屬於一般書證，縱係屬複寫本，除有明顯偽造變造
    跡象，足以排除其證據能力情形外，原則上應具有證據能力
    ，至是否曾經被告甲○○之簽名，更與證據能力有無之判斷
    無涉。
(三)就被告所提出與第一筆匯款事由相關之民國87年9月5日臺灣
    銀行外匯水單、西元2000年11月14日關於新廠土地及建設有
    關法規之說明、西元2000年11月23日有關新廠建設的報告、
    西元2000年11月29日關於恆光新廠廠房變更設計有關事項說
    明、蔣美美及許忠華夫婦台胞證影本、乙○○之入出國日期
    證明書、甲○○板橋市農會活期存款存摺及取款憑條、設計
    費收據、三人投資協議書、三人投資簽認之日記帳、李金燕
    及乙○○華信銀行存摺及取款憑條、丁怡芳護照及台胞證及
    甲○○華信商業銀行存摺等證據方法部分：
    1.西元2000年11月14日關於新廠土地及建設有關法規的說明
      、西元2000年11月23日有關新廠建設的報告、西元2000年
      11月29日關於恆光新廠廠房變更設計有關事項說明（原審
      卷(二)第66至68頁），因屬被告以外之人所製作有關於新廠
      土地及建設之「報告」、「說明」，故屬典型之傳聞書證
      。又此等文書並非紀錄文書或證明文書，且觀其形式僅係
      單純之文件列印，亦欠缺製作者之署名，而欠缺係於可信
      之特別情況下所製作之條件，故無證據能力。
    2.設計費收據、三人投資協議書、三人投資簽認之日記帳（
      原審卷(一)第57至59頁），固屬被告以外之人所製作之文書
      ，但收據本身僅在證明有收受款項事實，協議書則在證明
      立書人曾訂定此項協議，另日記帳乃在證明記帳人於帳冊
      所載時間曾有如何金額收支，均無代替製作者為一定陳述
      之性質，故性質上均屬一般書證，應有證據能力。
    3.甲○○板橋市農會活期存款存摺及取款憑條、李金燕及乙
      ○○華信銀行存摺及取款憑條及甲○○華信商業銀行存摺
      ，僅在證明銀行辦理金融業務之情形，而丁怡芳之護照及
      台胞證，亦僅在證明其曾獲得此一證件及入出境之事實，
      均欠缺代替製作者為一定陳述要件，核屬一般書證，應有
      證據能力。
    4.記載港幣80萬元款項名義之INVOICE 及JOURNAL VOUCHER
      （原審卷(二)第23、24頁），因在證明曾以此名義為款項支
      付之事實，並無代替製作者為一定陳述之性質，故應屬一
      般書證。另依文件外觀，因屬機械性之列印紀錄，通常較
      無偽造變造可能，其上所載「DESIGN CHINA NEW FACTORY
      FEE.」之名義及金額，亦均與被告所為辯解大致相符，因
      認與本案有相當之關連性，具有證據能力。
(四)就被告所提出與第二筆匯款事由相關之陳耀輝民國90年12月
    8 日聲明書、新廠門衛、值班室工程合同、企業內部施工承
    包責任制工程合同、恆光新廠食堂攪拌樁及土方回填合同、
    和解協議書、丁大嫂投資日記帳、丁大嫂投資日記帳還款金
    額一覽表、大陸中國建設銀行廣州分行存摺及利息清單、大
    陸中國建設銀行廣州分行儲蓄存款憑條及帳戶確認書、大陸
    中國建設銀行龍華營業部存摺、民國87年12月11日臺灣銀行
    外匯水單、廣州恆光公司財會部編制西元2000年10月財務報
    表、廣州恆光公司現金流量表、新竹科技廠房之外觀照片、
    番禺區橋城建築工程有限公司致恆光公司函、6 月23日重點
    討論事項等證據方法部分：
    1.陳耀輝民國90年12月8 日聲明書（原審卷(一)第72至76頁）
      ，因係被告以外之人，於審判外所為之書面意見陳述，故
      屬典型傳聞書證。又雖有廣州環球經緯律師事務所曾建新
      律師所製作之律師見證書作為擔保，但該聲明書及見證書
      均屬影本，亦欠缺如海峽兩岸交流基金會等公信單位之認
      證，尚不足以認為係在可信之特別情況下所為陳述，故無
      證據能力。
    2.新廠門衛、值班室工程合同、企業內部施工承包責任制工
      程合同、恆光新廠食堂攪拌樁及土方回填合同及和解協議
      書（原審卷(一)第267至276頁），因僅在證明有簽訂此等契
      約及協議書之事實，並無代替簽約雙方為一定陳述之性質
      ，性質尚應屬一般書證，應具有證據能力。
    3.丁大嫂投資日記帳（原審卷(一)第77頁）及丁大嫂投資日記
      帳還款金額一覽表（原審卷(二)第69頁）：前者僅能證明製
      作人陳耀輝曾於帳冊所載時間曾有如何之金額收支，並無
      代替陳耀輝為一定陳述性質，性質上應屬一般書證，具有
      證據能力。至後者則係將前者資料內容重新整理格式擅打
      列印，故性質上應屬同一證據資料之延伸。
    4.大陸中國建設銀行廣州分行存摺及利息清單、大陸中國建
      設銀行廣州分行儲蓄存款憑條及帳戶確認書、大陸中國建
      設銀行龍華營業部存摺、民國87年12月11日臺灣銀行外匯
      水單（原審卷(二)第70至74頁），均僅在證明銀行辦理金融
      業務情形，欠缺代替製作者為一定陳述之要件，核屬一般
      書證，應有證據能力。
    5.廣州恆光公司財會部編制西元2000年10月財務報表（原審
      卷(一)第186至188頁）及廣州恆光公司現金流量表（原審卷
      (一)第190至195頁），均僅在證明該公司之財務支出情形，
      欠缺代替製作者為一定陳述之要件，核屬一般書證，應有
      證據能力。
    6.新竹科技廠房之外觀照片（原審卷(一)第255 頁）屬於物證
      ，應具證據能力。又番禺區橋城建築工程有限公司（下稱
      橋城公司）致恆光公司函（原審卷(一)第256 頁）僅在證明
      橋城公司曾寄發該信函予廣州恆光公司，並無代替製作者
      為一定意思陳述之性質，應屬一般書證，而具有證據能力
      。另由6月23日重點討論事項（原審卷(一)第257頁）形式上
      觀察，似屬討論決議之結論摘要，然因並無其決議之地點
      、與會及紀錄人員等具體資料可查對，故無證據能力。
    7.記載本筆港幣100萬元款項名義之INVOICE及JOURNALVOUCH
      ER（原審卷(二)第26、27頁），因僅在證明曾以此名義為款
      項支付之事實，並無代替製作者為一定陳述之性質，故應
      屬一般書證。另觀其文件外觀，因屬機械性之列印紀錄，
      通常較無偽造變造之可能，且其上所載「PREPAYMENT FOR
      CHINA NEW FTY DESIGN  MATERIAL（新廠裝潢材料訂金費
      ）」之名義及金額，亦均與被告所為辯解大致相符，因認
      與本案有相當之關連性，具有證據能力。
(五)就被告所提出與第三筆匯款事由相關之陳耀輝、鄭儲奇律師
    見證書、陳耀輝之聲明書、告訴人億光公司與翔鑫工業有限
    公司（下稱翔鑫公司）之退款確認書、詢問銀行帳戶傳真及
    匯出匯款收執聯、廣州恆光公司現金支出流量表、許美紅之
    恆光稽核部分：
    1.告訴人億光公司與翔鑫公司之退款確認書、詢問銀行帳戶
      傳真及匯出匯款收執聯、廣州恆光公司現金支出流量表（
      原審卷(一)第279至281頁）：此等文書均屬一般書證，且檢
      察官對其證據能力亦表示沒有意見，應具證據能力。
    2.陳耀輝、鄭儲奇之律師見證書及陳耀輝之聲明書（原審卷
      (一)第78至82頁、第277 頁），因係被告以外之人，於審判
      外所為之書面意見陳述，故屬典型傳聞書證。又雖有廣州
      環球經緯律師事務所吳波濤律師所製作之律師見證書作為
      擔保，但該聲明書及見證書均屬影本，亦欠缺如海峽兩岸
      交流基金會等公信單位之認證，尚不足以認為係在可信之
      特別情況下所為陳述，故無證據能力。
    3.許美紅之恆光稽核（原審卷(二)第255至259頁），乃製作人
      許美紅於西元2001年1 月14日至19日進行稽核後紀錄其稽
      核事項及經過所製作之報告，固屬傳聞書證，然因屬通常
      業務過程所須製作之文書，依據刑事訴訟法第159條之4第
      2款，應具有證據能力。
    4.記載本筆美金6萬元款項名義INVOICE及JOURNAL  VOUCHER
      （原審卷(二)第29、30頁），因僅在證明曾以此名義為款項
      支付之事實，並無代替製作者為一定陳述之性質，故應屬
      一般書證。另觀其文件外觀，因屬機械性之列印紀錄，通
      常較無偽造變造之可能，且其上所載「 CHINA  CUSTOMER
      CLAIM 」之名義及金額，亦均與被告辯稱係用以支付王昆
      之賠償費用大致相符，因認與本案有相當之關連性，具有
      證據能力。
(六)就被告所提出與第四筆匯款事由相關李金燕、丁斗、丁欉、
    盧以玲等人之板橋市農會存摺及取款憑條、李金燕華信商業
    銀行存摺及取款憑條、尚品工業有限公司（下稱尚品公司）
    收據、香港億光公司註冊登記資料部分：
    1.香港億光公司註冊登記資料：此等文書均屬一般書證，且
      檢察官對其證據能力亦表示沒有意見，應具證據能力。
    2.李金燕、丁斗、丁欉、盧以玲等人之板橋市農會存摺及取
      款憑條、李金燕華信商業銀行存摺及取款憑條（原審卷(一)
      第84至98頁），均僅在證明銀行辦理金融業務情形，欠缺
      代替製作者為一定陳述之要件，核屬一般書證，應有證據
      能力。
    3.尚品公司收據：此收據本身僅在證明有收受款項之事實，
      並無代替製作者為一定陳述性質，故性質上均屬一般書證
      ，應有證據能力。
    4.記載本筆美金10萬元款項名義INVOICE及JOURNAL VOUCHER
      （原審卷(二)第32、33頁），因僅在證明曾以此名義為款項
      支付之事實，並無代替製作者為一定陳述之性質，故應屬
      一般書證。另觀其文件外觀，因屬機械性之列印紀錄，通
      常較無偽造變造之可能，且其上所載「  PREPAYMENT FOR
      CHINA NEW  FACTORY」之名義及及金額，亦均與被告辯稱
      該筆金額乃係支付供廣州恆光公司使用角架模具費用云云
      大致相符，因認與本案有相當之關連性，具證據能力。
乙、實體部分：
一、訊據上訴人即被告（下稱被告）甲○○、乙○○二人，矢口
    否認有業務侵占犯行，被告甲○○先後辯稱：系爭四筆匯款
    之理由均正當合法，關於第一筆港幣80萬元部分，係為支付
    廣州恆光公司大同村新廠建築師設計費人民幣55萬元、風水
    地理師蔣美美勘輿費新臺幣100 萬元及風水地理師丁怡芳勘
    輿費（捐贈震勝宮）新臺幣30 萬元，三者合計新臺幣350萬
    元，其餘新臺幣58951元作為支付4次至大陸勘輿之交通費餐
    飲費補助；第二筆港幣100 萬元部分，原為廣州恆光公司在
    民國87年12月間應支付給陳耀輝之工程款，嗣因陳耀輝欲將
    伊個人錢財匯往臺灣委託乙○○投資理財，請廣州恆光公司
    將伊可領取之工程款，經由香港億光公司匯付至乙○○帳戶
    名下；第三筆美金6 萬元部分，乃廣州恆光公司遭大陸人士
    王昆率武警圍廠後，經其及陳耀輝多次與王昆協調，始達成
    支付人民幣50萬元作為霧燈事件賠償金之協議，並先由陳耀
    輝先行墊付，再由被告以個人在大陸工作人民幣津貼、年終
    紅利及自己帶去大陸之美金償還予陳耀輝，廣州恆光公司乃
    於民國88年5 月14日透過香港億光公司歸還伊所墊款項；第
    四筆美金10萬元乃廣州恆光公司於民國88年初委託尚品公司
    開立腳架模具一套之模具費，因該公司老闆游木金之妻生病
    需款孔急，其乃請乙○○先行墊付，嗣再由香港億光公司於
    民國88年10月15日匯款至乙○○帳戶，歸墊返還美金10萬元
    云云。被告甲○○自1997年7 月至1998年12月間曾借款港幣
    345 萬元予香港億光公司，億光公司並未返還，而系爭四筆
    匯款合計約僅港幣304 萬元，被告如有挪用，應無侵占犯意
    。又本案款項應係廣州恒光公司所有，香港億光公司僅係代
    收代付，並無任何損失，應非被害人云云。被告乙○○先後
    辯稱：伊係家庭主婦，對於公司從不過問，也不會插手公司
    之財務問題，當時是伊先生說要把帳戶借給公司用，伊當時
    如果知道事後會變成這樣，根本不可能會把帳戶借給他們來
    匯款。被告乙○○就四筆匯款內容並非完全知情云云。
二、經查：
(一)如附表所示金額之四筆匯款，確係自香港億光公司帳戶匯至
    被告乙○○所有台灣之銀行帳戶事實，為被告二人所不爭執
    （原審卷(二)第184 頁），並有香港上海匯豐銀行電匯申請書
    （港幣80萬元，原審卷(二)第22頁）、臺灣銀行香港分行匯出
    匯款或折換申請書（港幣100萬元，原審卷(二)第25 頁）、香
    港上海匯豐銀行電匯申請書（美金6 萬元）及上海商業銀行
    MONGKOK分行匯款確認書（美金10 萬元）在卷可參（原審卷
    卷(二)第28、31頁），被告選任辯護人質疑之第四筆匯款，亦
    有告訴代理人所提匯款申請書可憑（參見本院卷二第16頁、
    卷三第17頁），自屬可信。又此四筆匯款款項係以附表所示
    匯款名義匯出乙節，有各筆款項INVOICE及JOURNAL VOUCHER
    （原審卷(二)第23、24、26、27、29、30、32、33頁）可查。
    再者，此四筆不同名義之匯款，並無相對應之原始會計憑證
    可供比對，已據證人即曾於民國91年8 月、10月至廣州恆光
    公司及香港億光公司進行稽核之臺灣億光公司稽核室副理黃
    怡傑，先後於偵訊及原審證述明確，此等情事，均堪認定。
(二)被告甲○○自85年起，即受臺灣億光公司指派擔任香港億光
    公司及廣州恆光公司之總經理，至89年12月始辭去該職乙節
    ，為被告二人所是認。又臺灣億光公司先於西元1997年4 月
    22日制訂核決權限表1.0版，其後，於西元1998年4月16日修
    訂核決權限表1.1版、於西元2000年3月2 日修訂核決權限表
    1.2 版，以上各版本均未特別標明其適用地區，嗣西元2000
    年11月25日則增定核決權限表（中國地區），至此始區分臺
    灣地區與中國地區之核決權限劃分，並分別於西元2004年10
    月1日修訂核決權限表1.3版，於西元2003年3 月27日修訂核
    決權限表（中國地區）等情，有告訴人公司提出各版本之核
    決權限表在卷可查（原審卷(四)第9至50頁）。茲查，本案4筆
    匯款時間既均係在西元2000年11月25日針對中國地區制訂核
    決權限表之前，即應適用西元1998年4 月16日修訂之核決權
    限表1.1 版，應甚明顯。被告選任辯護人主張應依其所提出
    之被證28之1（即前述「西元2003年3月27日修訂核決權限表
    （中國地區）」）決定之，尚有誤會，難以採取。茲依核決
    權限表1.1 版，關於款項支付及財務會計，除了生產用原料
    物料金額在新臺幣500萬元以上、短期投資金額在新臺幣3千
    萬元以上，及金融機構借款額度在新臺幣1 億元（原審誤載
    為1 萬元）以上者外，均由總經理決行即行。況被告甲○○
    擔任香港億光公司及廣州恆光公司之總經理多年，對此核決
    權限之制訂及修改，當屬知悉。
(三)被告甲○○於本院再辯稱：如應適用西元1998年4 月16日修
    訂之核決權限表1.1版，該1.1版係為台灣億光總公司所制訂
    ，則適用該核決權限所定之複決主管職銜等級，自應同樣以
    台灣億光公司之主管職銜為依據，而被告僅係台灣億光公司
    之副總經理，總經理為丙○○，自應經丙○○簽核始可能為
    本件付款云云。但依上所述，本件四筆匯款既係在香港，且
    依卷附本案四筆匯款發票，均係由被告甲○○簽核後即匯款
    （參見本院卷三第122至125頁之告證23至26），被告甲○○
    又係擔任香港億光公司及廣州恆光公司之總經理多年，足見
    被告上開所辯，礙難採取。又1.1 版所訂之幣別為新台幣，
    與大陸地區使用之人民幣、香港地區使用之港幣，雖有不同
    ，新台幣與人民幣之匯率又迭有變動，被告選任辯護人辯稱
    廣州恒光公司、香港億光公司不可能一體適用該1.1 版云云
    ，固非無見，但依前述該核決權限表修訂之前後內容觀之，
    足見被告選任辯護人上開辯稱，難以採取。再者，本件匯款
    既係由香港億光公司，在香港匯款，而非大陸廣州恒光公司
    ，則被告選任辯護人另主張本件款項實係廣州恒光公司公款
    ，而非香港億光公司公款云云，仍難採取。茲被告既係香港
    億光公司之總經理，為最後核決權限者，乃竟不知恪遵公司
    規定，以維護公司權益，反擅將系爭四筆款項匯往乙○○帳
    戶內（被告雖分別提出各種辯解，然不足採信，詳如後述）
    ，其有意圖自己不法所有之業務侵占犯意，應極灼然，要堪
    認定。又被告選任辯護人於本院辯稱：被告甲○○有簽發支
    票6張，借款港幣345萬元予香港億光公司等情，固有該支票
    可稽，惟此情事縱使實在，亦與被告二人有無侵占犯行，並
    無直接關連，被告選任辯護人辯稱被告應無侵占犯意云云，
    難以採取。
(四)次查，被告甲○○針對系爭四筆匯款支付原因所為辯詞，應
    不足採信，詳述如下：
  1.被告辯稱：第一筆港幣80萬元部分，係為支付廣州恆光公司
    大同村新廠建築師設計費人民幣55萬元、風水地理師蔣美美
    勘輿費新臺幣100 萬元及風水地理師丁怡芳勘輿費（捐贈震
    勝宮）新臺幣30萬元，三者共新臺幣350 萬元，其餘新臺幣
    58951元作為支付4次大陸勘輿交通費餐飲費補助云云，固據
    其提出民國87年9月5日臺灣銀行外匯水單、西元2000年11月
    14日關於新廠土地及建設有關法規之說明、西元2000年11月
    23日有關新廠建設的報告、西元2000年11月29日關於恆光新
    廠廠房變更設計有關事項說明、蔣美美及許忠華夫婦台胞證
    影本、乙○○之入出國日期證明書、甲○○板橋市農會活期
    存款存摺及取款憑條、設計費收據、三人投資協議書、三人
    投資簽認之日記帳、李金燕及乙○○華信銀行存摺及取款憑
    條、丁怡芳護照及台胞證及甲○○華信商業銀行存摺等為證
    。並聲請傳喚證人陳耀輝、蔣美美、丁怡芳、丁水根等人，
    進行交互詰問。然查：
    (1)就設計費人民幣55萬元部分：
      廣州恆光公司於西元1998年8 月即選擇確定由番禺市建築
      設計院設計新廠並簽定合同，其相關負責人為被告甲○○
      及設計院院長何曉陽乙節，有被告所提「恆光新廠主要大
      事記」在卷可參（原審卷(一)第45頁）。被告甲○○又辯稱
      於西元1998年9月2日自香港億光公司將系爭第一筆港幣80
      萬元款項匯至被告乙○○帳戶，係因台籍黃姓建築師已規
      劃設計新廠並繪圖完成，此設計圖並已提供番禺市設計院
      立案申請（原審卷(一)第37頁），倘若此情屬實，則此恆光
      廠房之設計圖即已符合大陸地區之相關規定而得採為建廠
      之設計圖樣。然證人陳耀輝卻於原審時證稱：「（這位建
      築師的圖最後有無被採用？）沒有，因為在大陸必須要有
      設計資格的人，他的設計圖才可以被採用」等語（原審卷
      (三)第171 頁），二者間即有齟齬之處。若被告甲○○辯稱
      已委請黃姓建築師繪圖設計完成乙節屬實，以廣州恆光公
      司之規模，就此攸關新廠建築是否完善之重要規劃，當能
      提供該黃姓建築師或陳姓介紹人之個人資料以供法院詰問
      查對，但被告及選任辯護人至原審言詞辯論終結仍然無法
      提供，且於本院審理時，亦無法陳報，自與常理有所扞格
      。況且，被告甲○○於檢察事務官詢問時所稱：「這筆款
      由香港億光匯出至乙○○台灣銀行板橋分行的帳戶。是借
      用乙○○帳戶來支付台商的費用，事後發現台商建築師不
      能在大陸執業，所以改委由當地設計院設計廠房」（發查
      卷52頁背面），又與前述所辯不相符合，益徵其前後供述
      反覆。至被告另提出金額分別為人民幣15萬元、25萬元、
      15萬元之收據為證，主張確實有支付陳姓介紹人前開款項
      ，證人陳耀輝亦到庭證稱三次交付金錢時均有在場，但查
      ，證人陳耀輝既已到庭證稱原台籍設計師設計圖未被採用
      ，則此三張收據上所稱「設計費」，與前述廣州恆光公司
      新廠之「設計費」是否同一，已非無疑。縱其確曾支付此
      三筆款項與該陳姓介紹人，亦不當然可將之列入興建廣州
      恆光公司新廠時之合理開銷，從而，其餘如投資協議書及
      日記帳等用以說明該55萬元人民幣資金流向之證物，亦均
      無從據為被告甲○○上開辯稱之有利認定。
    (2)就支付蔣美美新臺幣100萬元勘輿費部分：
      證人蔣美美固證稱伊曾三度前往大陸為被告觀看廣州恆光
      工廠廠址及格局擺設，先後收受被告乙○○新臺幣100 萬
      元云云（原審卷(四)第74至90頁），然以此金額龐大，被告
      乙○○竟未要求伊提供任何單據或憑證，以供報銷核帳，
      本難謂與常理不相違背。再者，被告乙○○於檢察事務官
      詢問時自稱：「出發前沒有事先約定，蔣美美說回來再說
      ，回來蔣說要50萬，我付他50萬元，並約定以後服務含在
      內，含上次服務費50萬共100 萬，約定再去二次」（發查
      卷236 頁），亦即係由蔣美美主動開價，並約定次數。然
      證人蔣美美於原審時則證稱：「（第一次回來之後有無與
      丁太太談到費用？）有」、「我跟她說三次50萬元」、「
      她說建廠大約二至三年，所以無法三次全部看完，所以建
      議以全部100 萬元的價格，請我以顧問方式幫他看風水」
      、「我同意以顧問方式」云云（原審卷(四)第79、80頁）、
      「（你說風水整個看好是一百萬元，是何時約定？）就是
      去大陸第一次回來之後約定的」、「（是與何人約定？）
      在電話裡面與丁太太約定」、「（大約回來何時講的？）
      大約回來一個星期左右」云云（原審卷(四)第84頁），意謂
      關於勘輿費用係由被告乙○○主動提議開價，二人就此所
      言，即有出入。又證人蔣美美於原審時自稱伊於第一次回
      來後，曾對乙○○表示以「匯款」方式較為直接（原審卷
      (四)第80頁），可見伊本身並不排斥被告以匯款方式來支付
      勘輿費用，然卻均捨此較為安全便利之方式而不為，亦與
      常情有違。
    (3)就捐贈震勝宮新臺幣30萬元部分：
      證人丁怡芳固證稱曾前往大陸為被告觀看工廠風水，其後
      乙○○並曾捐獻新臺幣30萬元予震勝宮。然查，震勝宮之
      感謝狀共一式二聯，一聯交信眾，一聯由震勝宮保管等節
      ，業據證人丁怡芳證述明確，並有感謝狀二紙在卷可參（
      原審卷(四)第118、169頁），依證人丁怡芳證言，一般信眾
      固然會將其所持一聯持往天公爐化（燒）掉，然以此金額
      之龐大，竟未保留該張感謝狀或請求另再提供其他單據或
      憑證以供報銷核帳，本難謂與常理不相違背。證人丁怡芳
      前往大陸之時間為西元2000年8 月16日至19日，距離本案
      系爭第一筆港幣80萬元之匯款時間相隔將近二年，且自西
      元1998年9月2日匯出此筆80萬元港幣款項起，迄西元2000
      年8月丁怡芳至大陸時止，新廠工程曾於西元1999年8月10
      日因市場景氣等原因暫停施工乙節，有恆光新廠主要大事
      記可參（原審卷(一)第46頁），被告二人又如何能於匯款之
      初即可預見新廠將有產品無故遺失等事故，而預於二年以
      前即已準備此筆勘輿費用？凡此均與常理有所扞格。
  2.被告辯稱：第二筆港幣100 萬元部分，原為廣州恆光公司在
    民國87年12月間應支付給陳耀輝之工程款，嗣因陳耀輝欲將
    伊個人錢財匯往臺灣委託乙○○投資理財，請廣州恆光公司
    將伊領取之工程款，經由香港億光公司匯付至乙○○帳戶名
    下云云，固據被告提出陳耀輝民國90年12月8 日聲明書、新
    廠門衛、值班室工程合同、企業內部施工承包責任制工程合
    同、恆光新廠食堂攪拌樁及土方回填合同、和解協議書、丁
    大嫂投資日記帳、丁大嫂投資日記帳還請金額一覽表、大陸
    中國建設銀行廣州分行存摺及利息清單、大陸中國建設銀行
    廣州分行儲蓄存款憑條及帳戶確認書、大陸中國建設銀行龍
    華營業部存摺、民國87年12月11日臺灣銀行外匯水單、廣州
    恆光公司財會部編制西元2000年10月財務報表、廣州恆光公
    司現金流量表、新竹科技廠房之外觀照片、番禺區橋城建築
    工程有限公司致恆光公司函、6 月23日重點討論事項為證，
    並聲請傳喚陳耀輝進行交互詰問。但查：
    (1)證人陳耀輝以橋城建築工程有限公司名義承攬廣州恆光公
      司新廠門衛、值班室、內部工程、食堂攪拌樁及土方回填
      等工程之情事，固有新廠門衛、值班室工程合同、企業內
      部施工承包責任制工程合同及恆光新廠食堂攪拌樁及土方
      回填合同等證據附卷可稽，然此等工程嗣因廣州恆光公司
      決定停止興建，致橋城公司受有損害，雙方於西元2001年
      8月28日協議由廣州恆光公司賠償橋城公司人民幣130萬元
      達成和解乙節，有和解協議書在卷可查。再依被告所提出
      之番禺區橋城建築工程有限公司致恆光公司函記載：「廣
      州恆光電子有限公司新廠籌建自1999年6月3日開始，我公
      司就貴公司新廠工地策劃、報建手續，直到辦理施工報建
      全程跟進，2000年6 月30日我公司與貴公司簽訂工程承包
      合同，並依據合同規定組織機械設備和人員進入施工現場
      ，還進行了部分工程的施工‧‧‧直到2000年10月30日貴
      公司宣告暫停緩建」等語，可見不論是橋城公司與廣州恆
      光公司簽約或施工日期，均在本筆港幣100 萬元匯款時間
      （西元1998年12月16日）之後。
    (2)再者，依證人陳耀輝證詞，此等工程實際上只有做了小工
      程圍牆、下水道、打樁等工程（原審卷(三)第172、180頁）
      ，並未完全施工完成，依常理，其施工既未完成，又何來
      報酬之請求？又廣州恆光公司財會部編制西元2000年10月
      財務報表，固有記載廣州恆光公司應支付陳耀輝工程款、
      裝修費、台費等費用，但此等費用均屬西元2000年之開銷
      ，本難作為廣州恆光公司於西元1998年12月16日間應付陳
      耀輝港幣100 萬元之佐證，從而，被告所引上述證據，均
      無法支持其辯稱：該港幣100 萬元係廣州恆光公司原本應
      支付給陳耀輝之報酬云云，難以據為被告有利之認定。至
      被告所提廣州恆光公司現金流量表，固足以證明廣州恆光
      公司財會部門每月製作人民幣及外幣之現金流量表，詳列
      付予香港億光公司及臺灣億光公司之金額，足見三家公司
      經常有款項收支之收付情形，然依其所提出之西元1999年
      1月至5月份現金流量表，依然無法看出與本筆匯款之原因
      （即應付陳耀輝港幣100 萬元工程款）間有何直接關連，
      自亦無法作為被告之有利認定。
    (3)證人陳耀輝固到庭證稱有委託被告乙○○幫其買億光公司
      股票，並以丁大嫂投資日記帳登記委託被告乙○○投資之
      還款情形（原審卷(三)第165 頁），然被告乙○○卻始終未
      能提出其個人投資買賣股票之各項盈虧紀錄，及其如何將
      賺得款項歸還陳耀輝之具體情形，伊所辯是否屬實，本有
      疑義。再者，以本筆款項金額龐大，所投資者又係風險極
      高之股市，衡情陳耀輝應會相當關注其投資之標的及收益
      情形，然證人陳耀輝卻證稱：「（有關一百萬元港幣款項
      被告李有無給你買賣股票對帳單？）沒有，她只告訴我賺
      多少」、「（一百萬元港幣投資盈虧你不在意？）是的」
      云云（原審卷(三)第178 頁），亦與常理有所違背。被告另
      提出大陸中國建設銀行廣州分行存摺及利息清單、大陸中
      國建設銀行廣州分行儲蓄存款憑條及帳戶確認書、大陸中
      國建設銀行龍華營業部存摺等資料，以證明其確歸還陳耀
      輝總計新臺幣0000000 元金額，與陳耀輝原本投資額港幣
      100萬元（折合新臺幣0000000元）多出0000000 元。然而
      ，此等證據充其量僅能證明被告乙○○確有此等帳戶及利
      息，並不當然能證明其已將前述金額交予陳耀輝，更無從
      證明與其所辯之匯款原因，有何關連，自亦無從據為被告
      有利之證據。
  3.被告辯稱：第三筆美金6 萬元部分，乃廣州恆光公司遭大陸
    人士王昆率武警圍廠後，經其及陳耀輝多次與王昆協調，始
    達成支付人民幣50萬元作為霧燈事件賠償金之協議，並先由
    陳耀輝先行墊付，再由其個人在大陸工作之人民幣津貼、年
    終紅利及自己帶去大陸之美金償還予陳耀輝，廣州恆光公司
    乃於民國88年5 月14日透過香港億光公司歸還其墊款項云云
    ，固據其提出陳耀輝、鄭儲奇之律師見證書、告訴人億光公
    司與翔鑫公司之退款確認書、詢問銀行帳戶傳真及匯出匯款
    收執聯、廣州恆光公司現金支出流量表、許美紅之恆光稽核
    為證，並聲請傳喚陳耀輝、鄭儲奇進行交互詰問。惟查：
    (1)臺灣億光公司與翔鑫公司間，曾就霧燈品質問題發生爭議
      一事，固為被告及告訴人所不爭執，但臺灣億光公司與翔
      鑫公司業於民國87年11月30日達成賠償之協議，臺灣億光
      公司並於同年12月1日匯款新臺幣559673 元予翔鑫公司，
      此有被告所提出之退款確認書、詢問銀行帳戶傳真及匯出
      匯款收執聯附卷可稽（原審卷(一)第279至281頁），且此事
      實既係發生在本筆美金6 萬元匯款時間前，將近半年之遙
      ，足見二家公司在此筆匯款之前早已協議解決此項爭議，
      從而，被告辯稱係翔鑫公司在華聯絡人王昆因霧燈爭議而
      率武警包圍廣州恆光公司云云是否屬實，即有可疑。
    (2)證人鄭儲奇雖於原審到庭證稱：確有王昆圍廠之事，然就
      被告甲○○是否確實因此而請陳耀輝先行墊付人民幣50萬
      元乙節，則證稱：「（王昆圍廠時被告甲○○說代墊50萬
      元給王昆或翔鑫公司，你是否有親眼看到？）我是事後聽
      被告甲○○所說的，並沒有親眼看到，被告甲○○因為顧
      慮我們的安全，所以沒有把我推到第一線」、「（被告甲
      ○○與王昆或翔鑫公司交涉過程你有無參與？）沒有」、
      「（被告甲○○說談判金額五十萬元你有無辦法求證？）
      我沒有辦法求證，但是我會相信」云云（原審卷(四)第 139
      至140 頁），顯見伊所知被告甲○○曾與王昆交涉談判，
      且最後以人民幣50萬元成交等事實，均非親身經歷見聞之
      事，而係經由被告甲○○所轉述，自無法證明被告甲○○
      確有委請陳耀輝代墊人民幣50萬元之事實。
    (3)證人陳耀輝雖到庭證稱有代被告甲○○墊付人民幣50萬元
      予王昆等語，然倘若此筆墊款確係廣州億光公司所必要支
      出之費用，何以不由該公司列帳攤提支付，而係由被告甲
      ○○以自己的年終獎金、津貼，及美金現鈔來支付？況且
      ，依選任辯護人針對三角變動貿易說明及廣州恆光公司現
      金支出流量表（原審卷(一)第189至195頁）所做說明，廣州
      恆光公司財會部門每月均會製作人民幣及外幣之現金流量
      表，詳列其付給臺灣億光公司及香港億光公司金額，證明
      臺灣億光公司與其子公司間經常有款項之收付情形（原審
      卷(一)第154 頁），則三家公司間既有密切之資金往來管道
      ，而人民幣50萬元數目亦非微小，何以於陳耀輝墊付後，
      不循公司正常資金支出途徑，改由被告甲○○以自己資金
      拼湊支應？在在顯示被告上開所辯違背常情，難以採信。
  4.被告辯稱：第四筆美金10萬元乃廣州恆光公司於民國88年初
    ，委託台商尚品工業有限公司開立腳架模具一套之模具費，
    因該公司老闆游木金之妻生病需款孔急，其乃請乙○○先行
    墊付，嗣再由香港億光公司於民國88年10月15日匯款至乙○
    ○帳戶歸墊返還美金10萬元云云，固據提出李金燕、丁斗、
    丁欉、盧以玲等人之板橋市農會存摺及取款憑條、李金燕華
    信商業銀行存摺及取款憑條、尚品公司收據、香港公司註冊
    登記資料為證，並聲請傳喚游木金進行交互詰問。但查：
    (1)證人游木金雖到庭證稱確曾受被告甲○○之委託製作腳架
      模具，模具費新臺幣310萬元等語（原審卷(四)第 294至300
      頁），但就尚品公司如何取得新臺幣310 萬元之款項乙節
      ，被告係辯稱：係分別由李金燕、丁斗、丁欉、盧以玲之
      板橋市農會帳戶及李金燕之華信商業銀行帳戶中，以提領
      現金之方式支付予游木金之妻游楊素春等語。然查，被告
      所指前述提款時間分別為民國88年6月29日領40萬元、7月
      26日領587,900元、8月13日領100萬元、8 月19日領100萬
      元、10月20日領10 萬元（總計0000000元）。依被告所辯
      均係於領款當日以現金交付予游楊素春（原審卷(一)第41頁
      ），核與該張收據記載「本公司於1999年10月15日收到廣
      州恆光電子有限公司支付模具費用美金壹拾萬元正」內容
      ，明顯不符。
    (2)證人游木金固證稱該張收據係伊妻游楊素春所製作，然查
      ，游楊素春於民國88年5 月份即開始住院，過了三個月後
      即不能自己行走，且她身上掛著點滴，僅能在4至5個小時
      藥效期間內才有辦法回家走走看看等情，業據游木金證述
      明確（原審卷(四)第301至302頁），可見游楊素春身體狀況
      至遲於民國88年8 月間即已惡化，伊是否仍能勝任尚品公
      司每月之會計業務，及清楚計算被告乙○○所陸續交付之
      款項，是否已足以清償系爭模具費用，並於同年10月15日
      製作該張收據，在在堪疑。
    (3)被告於本院請求調查尚品公司有為廣州恆光公司開發腳架
      模具乙節，並未具體主張證據方法，且依上所述，本案此
      部分事實，已甚明確，本院因認無調查必要。
(五)被告乙○○雖辯稱：伊僅係家庭主婦，對於公司從不過問，
    也不會插手公司財務問題，當時是伊先生說要把帳戶借給公
    司用，伊當時如果知道事後會變成這樣，根本不可能會把帳
    戶借給他們來匯款云云。然查：
  1.系爭四筆款項確均係匯至被告乙○○所有如附表所示帳戶內
    ，業經認定如前，伊雖辯稱對於公司從不過問，也不會插手
    公司財務問題云云。但於原審時卻自稱：「我請問他（按指
    丙○○）87年11月26日時，公司幫我在大安銀行做了一個信
    貸3500萬元，憑他一句話，我先生告訴我是億光要用的，結
    果在他告我之後，我去查銀行資料才知道，這3500萬元是分
    二筆，一筆2千萬元，一筆1千5 百萬元，是由被告甲○○台
    北企銀帳戶，轉帳到全誼公司他個人家族投資公司內，今天
    要告我1千2百萬元，但是這3500萬元，我二話不說，我就借
    他」（原審卷(四)第319 頁），又稱：「當初去銀行匯款的人
    是誰，是不是香港公司會計主管張樣歡？INVOICE 及會計憑
    證的製作也都是張樣歡及其他員工所製作的，至於裡面匯款
    名目，或做帳的名目，是什麼，被告甲○○完全不清楚，還
    有這四筆款項，有三筆匯款時，被告甲○○並沒有在香港，
    有一筆時間短到連到去銀行匯款的時間都不夠，所以這個款
    項根本不是被告甲○○自己去匯款的，要是郭律師所言屬實
    ，那顯然張樣歡對於公司的忠誠度也是可疑的，但是她並沒
    有因為這樣而受罰，在被告甲○○離開以後，葉董還升張樣
    歡的官，現在還在香港億光公司擔任要職，難道他領葉董的
    錢，她所作的證詞，這種關係不足採信」（原審卷(四)第 325
    頁），顯見伊對於廣州恆光公司、香港億光公司乃至於臺灣
    億光公司之熟悉程度，顯非一無所悉。
  2.另本案系爭四筆匯款既均係匯至被告乙○○所有之帳戶內，
    伊亦不否認匯款入帳後即行兌換成新臺幣並予提領或轉帳至
    伊妹李金燕之帳戶內，顯見伊對於附表所示帳戶仍有相當之
    管領支配力，復參酌伊與被告甲○○間為夫妻關係，實際上
    亦常在台代被告甲○○處理財務等相關問題，堪認被告二人
    間就本案系爭四筆匯款，應有犯意聯絡及行為分擔，從而，
    伊前開所辯，諒係事後推卸之詞，不足採信。又被告之選任
    辯護人於本院辯稱：被告就四筆匯款內容，並非全然知情，
    被告與甲○○間，並無犯意聯絡云云，但依上所述，足見其
    此部分辯稱，礙難採取。
(六)選任辯護人於原審雖另聲請傳訊證人丙○○、丁中原律師、
    蔡添財會計師（原審卷(二)第206、218至219、229至230、274
    頁），及請求再次傳訊證人劉衿宏及黃怡傑（原審卷(四)第66
    頁），並聲請(1)向中央銀行調閱臺灣億光公司自民國86年至
    89年間是否有款項匯往中國大陸匯款紀錄（原審卷(二)第50、
    90至91、220 頁）；(2)向經濟部投資審議委員會函調億光公
    司申請在大陸地區投資之所有文件及資料（原審卷(二)第 203
    至204 、220、229至230 頁）；(3)命告訴人億光公司提出西
    元1999年10月至同年12月所有款項支出所有支出證明文件（
    原審卷(二)第204、220、229至230頁）；(4)向境管局函查蔣美
    美、許忠華、丁怡芳於民國87年1月1日至民國89年12月31日
    之出入境日期證明文件（原審卷(三)第1 頁）；(5)向臺北縣板
    橋農會、建華商業銀行板橋分行調取甲○○、乙○○、李金
    燕、丁斗、丁欉、盧以玲等人之取款憑條及交易明細（原審
    卷(三)第2至3頁）；(6)鑑定告訴人所提四張INVOICE 究竟是正
    本或影本（原審卷(四)第64頁）。惟按，當事人、代理人、辯
    護人或輔佐人聲請調查之證據，法院認為不必要者，得以裁
    定駁回之。下列情形，應認為不必要：一、不能調查者。二
    、與待證事實無重要關係者。三、待證事實已臻明瞭無再調
    查之必要者。四、同一證據再行聲請者，刑事訴訟法第163
    條之2，定有明文。茲查：
  1.辯護人聲請傳訊人丙○○及丁中原律師，待證事實為「上述
    證人可證明告訴人所提出之證據究係何人所提供」，然關於
    本案認定犯罪事實所憑證據方法之證據能力，業經本院詳認
    如前，至於該項證據實際上究係何人所提出，則與之無關，
    故此項聲請，核無調查必要。
  2.辯護人聲請傳訊蔡添財會計師之待證事實為「證明安侯建業
    會計師事務所，於民國87年及88年曾經查核香港億光公司及
    廣州恆光公司之帳冊，及安侯建業會計師事務所所提出之工
    作底稿並不完整」，然查，安侯建業會計師事務所是否曾經
    前往廣州恆光公司及香港億光公司進行查核，與本案之待證
    事實並無重要關係，縱有進行查核，仍無礙於本案業務侵占
    犯罪事實之認定。
  3.辯護人雖聲請再次傳訊人劉衿宏、黃怡傑，然二位證人原為
    辯護人所聲請進行主詰問之證人，亦經辯護人對之進行交互
    詰問。況且，其再次聲請詰問之待證事實為「(一)被告甲○○
    究竟是否在告訴人所提出之四張INVOIC E上簽名？(二)此四張
    INVOICE究竟係出於A帳、B帳或C帳」，但該4張INVOICE證據
    能力，業經本院認定如前，其上究竟有無被告甲○○之簽名
    ，本得由證據本身進行觀察。至於究係出於何帳，亦無解於
    是否侵占該筆金額之認定，故無再調查必要。
  4.辯護人聲請調取臺灣億光公司自民國86年至89年間匯往中國
    大陸之匯款紀錄、億光公司申請在大陸地區投資資料、臺灣
    億光公司西元1999年10月至同年12月所有款項支出證明文件
    、蔣美美、許忠華、丁怡芳於民國87年1月1日至民國89年12
    月31日之出入境日期證明文件、甲○○、乙○○、李金燕、
    丁斗、丁欉、盧以玲等人之取款憑條及交易明細等資料，因
    與待證事實無重要關係，故無調查必要。
  5.辯護人雖又聲請鑑定告訴人所提出四張INVOICE 究竟是正本
    或影本，但告訴人所提出之4張INVOICE，業經法院逐一提示
    兩造當事人予以辨認，並經法院就其證據能力詳認如前，且
    其究屬影本或正本，本與其有無證據能力沒有直接關連，故
    無另予鑑定必要。
  6.被告選任辯護人於本院再請求告訴人提出四張INVOICE 原本
    ，但依上所述理由，本院認並無必要。
(七)被告選任辯護人於本院，請求囑託外交部向駐香港辦事處之
    香港中華旅行社，函查第四筆匯款之「電匯申請書」乙節，
    已據告訴代理人提出該匯款申請書在卷（參見本院卷二第16
    頁、卷三第17頁），該簽名亦經被告甲○○所坦認（參見本
    院卷二第6 頁），本院自無再函查必要。又被告選任辯護人
    請求告訴人提出香港億光公司、廣州恆光公司1998、1999年
    經會計師查核簽證財務報表，請求調查香港KPMG、上海KPMG
    先前查核87年至89年香港億光公司、廣州恒光公司會計帳冊
    之工作底稿及財務報表乙節，依辯護人請求之待證事實，與
    本案之侵占事實，難認有直接關連，核無調查必要。再者，
    被告選任辯護人請求告訴人提出系爭四筆匯款，於廣州恆光
    公司及香港億光公司內部付款申請之相關表單、其所檢付之
    會計原始憑證云云，茲依上開有罪之論述，此匯款事實既堪
    採認，且堪認被告二人有侵占犯行，告訴代理人亦陳明經稽
    核並無此文件（參見本院卷三第116 頁），自無再調查必要
    。又被告於本院請求傳喚證人陳耀輝、何曉陽、黃怡傑、許
    美紅四人，但陳耀輝、何曉陽二人均係大陸人士，陳耀輝、
    黃怡傑均於原審經交互詰問在卷，何曉陽、許美紅則與被告
    有無侵占犯行，難認有直接關連，本院因認無再傳喚或另行
    傳喚必要。從而，綜上所述，被告二人上開所辯云云，核係
    卸責之詞，均難採信，本件事證明確，被告二人犯行，洵堪
    認定，自應依法論科。
丙、核被告二人所為，均係犯刑法第336條第2項之業務侵占罪。
    乙○○雖未在臺灣億光公司或香港億光公司任職，然與擔任
    香港億光公司總經理之被告甲○○共同實施犯罪，彼此間有
    犯意聯絡與行為分擔，依刑法第31條第1 項規定，仍應論以
    業務侵占罪之共同正犯。其等利用不知情員工辦理匯款手續
    以遂行侵占行為，屬間接正犯。又其等先後侵占如附表所示
    四筆款項，時間緊接，所犯係構成要件相同之罪，顯係基於
    概括犯意所為，屬連續犯，應依法論以一罪，並加重其刑。
    原審經審理結果，認被告二人罪證明確，因而適用刑法第28
    條、第56條、第336條第2項、第31條第1 項，罰金罰鍰提高
    標準條例第1 條前段等規定，並審酌被告均無前科，有被告
    全國前案紀錄表可稽，犯罪動機，業務侵占之金額甚鉅，及
    犯後態度等一切情狀，各量處有期徒刑一年四月，以示懲儆
    。經核其認事用法尚無違誤，量刑亦屬允當，被告二人提起
    上訴，否認有上開侵占犯行，核非可取，其等上訴均為無理
    由，應予駁回。檢察官提起上訴略稱：被告於偵審否認犯罪
    ，且傳喚與待證事實無涉證人，未與告訴人達成和解，侵占
    款項非輕，犯後猶提起上訴，虛耗有限司法資源，請求量處
    被告各二年，亦不得宣告緩刑云云。惟依上所述，被告否認
    犯罪，係其等訴訟法上之固有權限，原審依調查證據結果，
    量處被告各有期徒刑一年四月，已詳述理由在卷，且以被告
    甲○○身居香港億光公司總經理之職，掌管公司資金款項之
    用度，其侵占款項港幣180萬元、美金16 萬元，尚非鉅額，
    原審就被告二人之上開量刑，自係允當，檢察官請求從重量
    處，核非可取，是檢察官之上訴，亦為無理由，應予駁回。
    惟查，被告乙○○未曾受有期徒刑以上刑之宣告，有被告之
    前科表在卷可稽，受此罪刑宣告，應知警惕，無虞再犯，且
    依本件犯罪情節以觀，難認被告有再犯之虞，被告甲○○亦
    與台灣億光公司有股款民事訴訟勝訴在案（參見本院卷三第
    259至261頁），被告二人雖至今未與告訴人公司達成和解，
    本院仍認乙○○部分，上開刑之宣告以暫不執行為當，一併
    宣告緩刑四年，以勵其自新。
據上論斷，應依刑事訴訟法第368條，刑法第74條第1款，判決如
主文。
本案經檢察官許仲瑩到庭執行職務
中    華    民    國    95    年    5     月    11    日
                  刑事第六庭  審判長法  官  林  堭  儀
                                    法  官  王  炳  梁
                                    法  官  蔡  聰  明
以上正本證明與原本無異。
不得上訴。
                                    書記官  郭  台  發
中    華    民    國    95    年    5     月    11    日
附錄：本案論罪科刑法條全文
刑法第336條：
對於公務上或因公益所持有之物，犯前條第1項之罪者，處1年以
上7年以下有期徒刑，得併科5千元以下罰金。
對於業務上所持有之物，犯前條第1項之罪者，處6月以上5 年以
下有期徒刑，得併科3千元以下罰金。
前二項之未遂犯罰之。
附表：
┌──┬───┬────┬────┬────┬────┐
│編號│匯  款│匯款帳號│收款帳號│匯款名義│匯款金額│
│    │日  期│（香港億│(乙○○)│        │        │
│    │      │光公司）│        │        │        │
├──┼───┼────┼────┼────┼────┤
│ 一 │1998年│香港上海│臺灣銀行│中國工廠│港幣80萬│
│    │09.02.│匯豐銀行│板橋分行│設計預付│元      │
│    │      │00000000│00000000│款      │        │
│    │      │0838    │0263    │        │        │
├──┼───┼────┼────┼────┼────┤
│ 二 │1998年│臺灣銀行│同上    │中國新工│港幣100 │
│    │12.16.│香港分行│        │廠裝潢材│萬元    │
│    │      │00000000│        │料預付款│        │
│    │      │5520    │        │        │        │
├──┼───┼────┼────┼────┼────┤
│ 三 │1999年│香港上海│花旗銀行│中國客戶│美金6萬 │
│    │05.14.│匯豐銀行│00000000│求償    │元      │
│    │      │00000000│13      │        │        │
│    │      │0838    │        │        │        │
├──┼───┼────┼────┼────┼────┤
│ 四 │1999年│上海商業│同上    │中國新工│美金10萬│
│    │10.15.│銀行MONG│        │廠預付款│元      │
│    │      │KOK分行 │        │        │        │
│    │      │00000000│        │        │        │
│    │      │878     │        │        │        │
└──┴───┴────┴────┴────┴────┘


司法院資訊處製作；財團法人民間司法改革基金會備份。
